【裁判字號】    88,上訴,1635
【裁判日期】    890427
【裁判案由】    肅清煙毒條例等
【裁判全文】
臺灣高等法院高雄分院刑事判決          八十八年度上訴字第一六三五號
    上  訴  人
    即  被  告  甲○○
    選任辯護人  林伯祥
右上訴人因肅清煙毒條例案件，不服臺灣屏東地方法院八十七年度訴字第一九五號中
華民國八十八年九月廿三日第一審判決（起訴案號：臺灣屏東地方法院檢察署八十六
年度偵字第五一六五號），提起上訴，本院判決如左：
      主      文
原判決關於甲○○部分撤銷。
甲○○販賣毒品未遂，處有期徒刑陸年。
扣案之海洛因壹包（驗後淨重０、一四公克）沒收銷燬之。
      事      實
一、甲○○基於營利之犯意，先於不詳時地向不詳姓名之人購入海洛因一包，伺機出
    售牟利。八十六年六月廿九日凌晨一時許，由周鴻展（同案被告，已由原審審理
    ）以電話與甲○○持有案外人陳敏隆所有之000000000號行動電話連絡
    ，周鴻展向甲○○表示欲購買價值新台幣（下同）二千元之第一級毒品海洛因，
    甲○○應允後，二人相約於屏東縣新園鄉○○路與臥龍街口見面，嗣於同日凌晨
    二時五十分許，甲○○駕車內載不知情之張見明至與周鴻展約定之上開路口，於
    未完成該毒品交易時，為警發覺其行跡可疑而臨檢，並自甲○○身上查獲準備出
    售予周鴻展之海洛因一包（驗後淨重０‧一四公克）及其持有之上開行動電話一
    支。
二、案經屏東縣警察局東港分局移送台灣屏東地方法院檢察署檢察官偵查起訴。
      理      由
一、訊據被告甲○○矢口否認前開犯行，辯稱扣案之海洛因係其供己吸食所用，並未
    供販賣等語；然查：（一）被告甲○○於案發當日確係與周鴻展相約於該處販賣
    價值二千元之海洛因之事實，業經同案被告周鴻展於原審及本院審理中供陳無誤
    ，核與證人張見明於警訊中所證稱，其於案發前搭乘被告甲○○所駕駛之汽車時
    ，曾聽見被告甲○○以行動電話與被告周鴻展約定出售二千元之海洛因之情節相
    符，而周鴻展與被告既無怨隙，證人張見明又係與被告甲○○同車之友人，當無
    設詞誣陷被告甲○○之必要，其二人供述應堪採信（二）被告甲○○先於警偵訊
    中辯稱係於案發當日由周鴻展以上開行動電話與其連絡後，表示要向其借款二千
    元，因其並無錢可借予被告周鴻展，故而駕車前往相約地點欲告訴被告周鴻展其
    無錢可借（見八十六年六月二十九日警訊及偵查筆錄），後於原審又改稱係其要
    向周鴻展借款二千元，周鴻展亦稱當天係被告甲○○打電話向伊借錢，然伊無錢
    故而前往該處欲與被告甲○○聊天（見原審八十七年四月二十一日審判筆錄），
    是其二人對於案發當日為何前往上址之原因，供述已顯有出入，其辯解已難遽信
    （三）被告甲○○前於原審審理中辯稱其於案發當天係與周鴻展相約飲酒，而攜
    帶海洛因則係為與周鴻展一同施用，而周鴻展亦稱當時因其身上無錢，所以係要
    向被告甲○○索討海洛因施用，然查其二人相識不久，僅見過二面，並無甚交情
    ，且二人未曾一同施用海洛因，此經周鴻展於原審審理中供陳明確（見原審八十
    八年七月一日審判筆錄），而案發當日被告甲○○僅帶不到五百元之現款，周鴻
    展更未帶錢，此經其二人陳明在卷，且海洛因為違禁物，價值昂貴，為眾所週知
    之事，則其二人所稱當天見面係為借錢或為飲酒或被告甲○○欲提供海洛因無償
    供與周鴻展一同吸食，均與常情有違。（四）被告甲○○雖辯稱其當日身上所攜
    帶之海洛因係為供其自行施用，且於案發前之八十六年六月二十八日曾於其車上
    施用一次，然其於案發當日所採尿液經送驗結果，並無嗎啡反應，此有屏東縣衛
    生局所出具之屏縣衛檢六字第８６０３７９號檢驗通知書一紙可稽，是其既無施
    用海洛因之行為，卻於周鴻展以電話向其訂購二千元之海洛因後，攜帶扣案海洛
    因前往與周鴻展見面，該扣案之海洛因顯係為供出售予被告周鴻展所用，並堪供
    作被告周鴻展及證人張見明供述之佐證。（五）被告甲○○於原審供稱，扣案之
    海洛因係其以二千元之價向他人購入，雖未可信，然亦足見該扣案之海洛因之價
    值，約相當於周鴻展所供述與被告甲○○約定購買之價格。（六）經原審委請法
    務部調查局對被告等以控制問題法及混合問題法測謊，其二人對於案發當晚未曾
    買賣海洛因之供述，均呈說謊反應，此有該局出具之鑑定通知書附卷可稽，亦足
    為周鴻展上開供述之佐證。（七）周鴻展於原審審理中供承，其確係先以電話與
    被告甲○○洽購二千元之海洛因後，始前往上址與被告甲○○見面，是雖周鴻展
    於前往與被告甲○○見面時，身上並未帶錢，然其亦稱其打算向被告賒帳或索討
    ，是其既已於電話中與被告甲○○達成購買二千元海洛因之合意，則其嗣後是否
    果有當場交付款項，或為賒帳，或因被告甲○○不允其賒帳而未成交，均不影響
 被告甲○○販賣海洛因犯行之成立，併此說明。（八）扣案海洛因經法務部調查
    局鑑定結果，認確係海洛因無訛（淨重零點一四公克），有該局出具之0000
    0000號鑑定通知書附卷足稽。（九）被告先於不詳時地向不詳姓名之人購入
    海洛因，後於右述時地欲出售予周鴻展牟利，其有營利之意圖，至為明確。綜上
    所述，足見被告所辯各情，無非卸責之詞，不足採信，被告之犯行，堪以認定。
二、查毒品危害防制條例業於八十七年五月廿日公布施行，並於同月廿二日生效，被
    告販賣毒品之行為，在上開條例施行之前。被告行為後法律變更，依刑法第二條
    第一項但書之規定，自應適用較有利於被告之肅清煙毒條例論處。核被告所為，
    係犯肅清煙毒條例第五條第一項、第六條之販賣毒品未遂罪。又被告著手於販賣
    毒品之實行，於未完成交易前，即為警查獲，為未遂犯，應依刑法第二十六條前
    段規定，減輕其刑。被告僅販賣毒品一次，情節輕微，法重情輕，若科以法定最
    低刑度，猶嫌過重，犯罪情狀非不可憫恕，爰依刑法第五十九條規定酌減其刑。
三、原審予以被告論科，固非無見，惟查(一)意圖營利係販賣毒品罪之成立要件，此一
    要件不僅須於事實欄明確記載，且應於理由欄說明其所憑認定之依據，方始適法
    。原判決未於理由欄說明其所憑認定之依據，自有未合。(二)被告於犯本案前，雖
    曾另犯麻醉藥品管理條例罪，亦經原審法院判處有期徒刑六月確定，惟尚未執行
    前，即犯本案，有本院被告全國前案紀錄表在卷可稽。故被告於本案之行為，並
    不構成累犯甚明，而原判決於主文欄竟為累犯之諭知，而於事實及理由欄均未
    及累犯問題，顯然有主文與事實理由矛盾之可議。(三)扣案之000000000
    號行動電話係案外人陳敏隆所有，並非被告所有之物，已經證人陳敏隆、林秀美
    於本院調查中結證屬實，而原判決於事實欄竟認定上開行動電話係被告所有之物
    ，亦有誤會。(四)至於送驗耗費之海洛因部分，既已滅失不存在，自無宣告沒收銷
    燬之必要，而原判決就此部分漏未說明，亦屬理由不備。被告上訴意旨，仍執前
    詞，否認犯罪，固無足取。然原審此部分判決既有上述可議，自應由本院將原審
    此部分判決撤銷改判。審酌被告僅販毒一次，數量無多，情節輕微等一切情狀，
    量處如主文所示之刑。至於扣案之海洛因一包（驗後淨重０‧一四公克），依肅
    清煙毒條例第十二條前段規定宣告沒收銷燬之。而送驗耗費之海洛因，既已滅失
    不存在，自無宣告沒收銷燬之必要。至於扣案之行動電話一支，既非被告所有之
    物，已如前述，自不得宣告沒收，併此明。
據上論結，應依刑事訴訟法第三百六十九條第一項前段、第三百六十四條、第二百九
十九條第一項前段、肅清煙毒條例第五條第一項、第六條、第十二條前段、刑法第十
一條前段、第二條第一項但書、第二十六條前段、第五十九條，判決如主文。
本案經檢察官羅正平到庭執行職務。
中    華    民    國     八十九     年       四       月     二十七     日
                              臺灣高等法院高雄分院刑事第三庭
                                  審判長法官  莊秋桃
                                        法官  陳中和
                                        法官  謝宏宗
右正本證明與原本無異。
如不服本判決，應於判決送達後十日內向本院提出上訴狀，其未述理由者並應於提
出上訴狀後十日內向本院補提理由書（應附繕本)。
                                      書記官  陳靖華
中    華    民    國     八十九     年       四       月     二十八     日
附錄：本判決論罪科刑法條：
肅清煙毒條例第五條第一項
販賣、運輸、製造毒品、鴉片或麻煙者，處死刑或無期徒刑。
肅清煙毒條例第六條
前條之未遂犯罰之。
                                                                        Ｂ


司法院資訊處製作；財團法人民間司法改革基金會備份。
